【裁判字號】    92,交易,90
【裁判日期】    921020
【裁判案由】    公共危險等
【裁判全文】
臺灣雲林地方法院刑事判決                          九十二年度交易字第九號
    公  訴  人  臺灣雲林地方法院檢察署檢察官
    被      告  甲○○
右列被告因公共危險等案件，經檢察官提起公訴（九十二年度偵字第三０五九、三二
一０號），本院判決如左：
    主      文
甲○○服用酒類，不能安全駕駛動力交通工具而駕駛，處有期徒刑肆月；駕駛動力交
通工具肇事，致人死亡而逃逸，處有期徒刑壹年；因過失致人於死，處有期徒刑陸月
。應執行有期徒刑壹年捌月。
    事      實
一、甲○○原領有汽車駕駛執照，於民國（下同）九十一年五月二十日，因駕車肇事
    致人死亡，經裁處吊銷駕照一年，迄九十二年七月五日止，未再考領駕駛執照。
    其明知無駕駛執照之人，不得駕車，竟於九十二年七月五日凌晨零時許，在雲林
    縣麥寮鄉「東京卡拉ＯＫ店」，飲用啤酒約三、四瓶，已達不能安全駕駛動力交
    通工具之程度，仍於同日凌晨零時四十分許，駕駛車號9R -9721號自小客車，沿
    雲林縣東勢鄉○○○○道，北往南行駛，行經雲林縣麥寮鄉○○○○道三點四公
    里處，應注意飲酒後其吐氣所含酒精濃度超過每公升０‧二五毫克者，不得駕駛
    汽車；汽車行駛時，駕駛人應注意車前狀況，隨時採取必要之安全措施；行車速
    度，在郊外道路時速不得超過六十公里等交通安全規範，當時天候晴、夜間有照
    明、路面乾燥、無缺陷、無障礙物、視距良好等客觀情狀，無不能注意之情事，
    甲○○仍以時速九十至一百公里之高速行駛，適陳劍圓騎乘車號MLL -555號重型
    機車，同向行駛該路段，甲○○煞避不及，致自小客車左前保險桿，撞及機車正
    後方車牌處，陳劍圓身體彈至自小客車擋風玻璃，並從車頂滾落地面，因頭蓋骨
    粉碎性骨折而休克死亡，屍身距離撞擊處七十八點六公尺，機車則繼續滑行近百
    公尺，至路旁草地始停止。甲○○駕駛上開自小客車肇事，致陳劍圓死亡後，竟
    另行起意，駕車自現場逃逸，嗣於同日凌晨一時三十分許，經警員循自小客車沿
    途滴漏之油漬，在雲林縣麥寮鄉○○村○○路旁查獲，警員對甲○○測試酒精濃
    度，發現甲○○服用酒類後，吐氣所含酒精濃度達每公升０‧八毫克。
二、案經陳劍圓配偶乙○○訴由雲林縣警察局台西分局報請臺灣雲林地方法院檢察署
    檢察官相驗後偵查起訴。
    理      由
一、〔服用酒類，不能安全駕駛動力交通工具部分〕
    被告甲○○於右揭時地，飲用啤酒約三、四瓶，已達不能安全駕駛動力交通工具
    之程度，竟仍駕駛前開自小客車，肇事後，經警員於同日凌晨一時五十九分許，
    對被告進行酒精濃度測試，測得之呼氣酒精濃度為每公升０‧八毫克等情，業據
    其於警偵及審理時坦白承認（見警卷一頁，相驗卷二七頁，本院卷五五頁），並
    有酒精濃度測試報告、刑法第一百八十五條之三案件測試觀察紀錄表等件在卷可
    佐（見警卷十三、十七頁，相驗卷十九頁）。是被告前開自白，與事實相符，應
    可採信。
二、〔過失致人於死部分〕
    被告於右揭時地，駕駛自小客車，撞擊同向行駛之被害人陳劍圓，致被害人陳劍
    圓頭蓋骨粉碎性骨折而休克死亡等情，業據其於警偵及審理坦承不諱（見警卷一
    頁，相驗卷二六至二九頁，本院卷十七、五三頁），核與告訴人乙○○指訴之情
    節相符（見警卷三、四頁，相驗卷三一頁），並經目擊車禍現場之曾偉欽證述屬
    實（見警卷五頁，相驗卷三十頁），復有道路交通事故調查報告表及照片五十四
    幀在卷可稽（見警卷六至十二、十四至十六頁，相驗卷九至十八頁，本院卷二一
    至三五頁）。而被害人陳劍圓因本件車禍，導致頭蓋骨粉碎性骨折而休克死亡，
    亦經臺灣雲林地方法院檢察署檢察官，督同法醫相驗屬實，製有相驗屍體證明書
    、驗斷書及勘驗筆錄在卷可憑（詳相驗卷二四、二五、三四、三七至四一頁）。
    是被告駕駛自小客車肇事，致被害人陳劍圓死亡之事實，應可認定。次按汽車駕
    駛人飲用酒後其吐氣所含酒精濃度超過每公升○‧二五毫克者，不得駕車；汽車
    行駛時，駕駛人應注意車前狀況，隨時採取必要安全措施；行車速度，在郊外道
    路時速不得超過六十公里，道路交通安全規則第一百十四條第二款、第九十四條
    第三項、第九十三條第一項第一款，分別定有明文。被告原經正常程序考領駕照
    ，為有駕駛經驗者，對上開交通安全規則，應知之甚詳，亦為其應注意事項。而
    肇事當時天候晴、夜間有照明、路面乾燥、無缺陷、無障礙物、視距良好、速限
    六十公里，此有前開道路交通事故調查報告表載明可考（見警卷十四至十六頁，
    相驗卷十六至十八頁）。此外，被告先於警訊供稱：車速約六十至七十公里云云
    （見警卷一頁），嗣於偵查中，經檢察官向被告說明屍體距撞擊點約七十八點六
    公尺後，被告始坦承：車速約九十至一百公里等語明確（見相驗卷二七頁）。由
    此觀之，被告明知飲酒過量，已無法安全駕車，竟貪圖一時方便，酒後駕車，復
    以時速九十至一百公里之高速，超速行駛於肇事路段，又未注意車前狀況，足認
    被告肇事當時，未盡上揭交通安全規則之注意義務；適被害人陳劍圓騎乘重型機
    車，同向行駛於該路段，被告煞避不及，致肇本件車禍，被告應有過失甚明。又
    被害人陳劍圓確因本件車禍喪生，亦如前述，被告上開過失行為，與被害人陳劍
    圓死亡結果間，具有相當因果關係。從而，本件被告過失致死犯行，事證明確，
    堪以認定。
三、〔駕駛動力交通工具肇事，致人死傷而逃逸部分〕
    被告駕車肇事，致被害人陳劍圓死亡後，竟仍繼續駕車，逃逸至雲林縣麥寮鄉○
    ○村○○路旁，因車輛毀損嚴重，無法繼續駕駛，始暫停路旁之事實，業據被告
    於警偵自承：撞到後逃離，乃因當時已嚇到，車輛前保險桿、引擎蓋、擋風玻璃
    均嚴重受損，無法駕駛，硬開到新埔村新吉路旁，始遭警方查獲等語甚詳（見警
    卷二頁，相驗卷二八頁）；復觀卷附之自小客車照片十幀所示（見本院卷六十至
    六四頁），可見9R -9721號自小客車，左前保險桿及引擎蓋，均因撞擊而嚴重扭
    曲，駕駛座前之擋風玻璃，亦因而破裂，駕駛座上方之車頂板金，向內凹陷，足
    見車輛於肇事當時，已嚴重受創，且撞擊力道及聲音，均極為明顯。此外，被害
    人陳劍圓遭撞擊後，身體先彈至擋風玻璃，並從車頂滾落地面，屍體距離撞擊點
    ，達七十八點六公尺，屍體有些許時間，停留在擋風玻璃及車頂（見相驗卷二七
    頁）；甚且，被告駕駛之自小客車，自撞擊處開始，兩側輪胎分別留有五九點九
    、六八點四公尺之煞車痕。凡此，均足證明被告撞擊被害人陳劍圓騎乘之重型機
    車後，旋猛踩煞車，顯然被告肇事當時，已明知發生車禍，並致人死傷，竟仍基
    於肇事逃逸之犯意，駕車逃離現場，事甚明灼。從而，被告駕車逃逸犯行，事證
    明確，堪以認定。
四、核被告所為，係犯刑法第一百八十五條之三之公共危險、第一百八十五條之四之
    肇事逃逸、第二百七十六條第一項之過失致死等罪。其所犯上開三罪間，犯意各
    別、罪名互殊，應予分論併罰。又按汽車駕駛人，無駕駛執照駕車及酒醉駕車，
    因而致人受傷或死亡，依法應負刑事責任者，加重其刑至二分之一。汽車駕駛人
    ，曾依本條例其他各條規定吊銷駕駛執照者，一年內不得考領駕駛執照。受吊銷
    駕駛執照處分尚未屆滿限制報考期限者，不得參加汽車駕駛執照考驗。道路交通
    管理處罰條例第八十六條第一項、第六十七條第三項，道路交通安全規則第六十
    二條第一項第二款，分別定有明文。依此，所謂汽車駕駛人「無駕駛執照」，除
    「未領有駕駛執照駕車」者外，應包括曾領有駕駛執照，嗣後因故吊銷，尚未重
    新考領駕駛執照者。是以，本件被告原考領之汽車駕駛執照，於九十一年五月二
    十日，因駕車肇事致人死亡，經裁處吊銷駕照一年，迄肇事為止，尚未再考領駕
    駛執照之事實，業據被告迭次陳明在卷（見相驗卷二八頁，本院卷十九頁），並
    有交通部公路總局嘉義區監理所雲林監理站9.1.嘉監雲字第0920010585號函在
    卷可證（見本院卷三七頁），足見被告無駕駛執照駕車，且酒醉駕車，應依道路
    交通管理處罰條例第八十六條第一項規定，加重其刑。爰審酌被告酒後，已無法
    安全駕駛動力交通工具，竟仍駕車，嚴重超速，以致肇事，造成被害人陳劍圓死
    亡，復加速逃逸，及未曾受有期徒刑以上刑之宣告，嗣後與被害人家屬達成和解
    ，有台灣高等法院被告全國前案紀錄表、雲林縣東勢鄉調解委員會調解書各一件
    在卷可按（見本院卷二、三、十四頁），暨犯罪後坦承犯行，態度良好等一切情
    狀，各量處如主文所示之刑，併定其應執行刑。
據上論斷，應依刑事訴訟法第二百九十九條第一項前段，刑法第一百八十五條之三、
第一百八十五條之四、第二百七十六條第一項、第五十一條第五款，道路交通管理處
罰條例第八十六條第一項，罰金罰鍰提高標準條例第一項前段，判決如主文。
本案經檢察官丙○○到庭執行職務
中      華      民      國      九十二      年      十    月    二十    日
                                        臺灣雲林地方法院刑事第二庭
                                            法  官  柯  志  民
右正本證明與原本無異。
如不服本判決，應於判決送達後十日內，向本院提出上訴狀( 應附繕本 )。
                                            書記官  魏  輝  碩
中      華      民      國      九十二      年      十    月    二十    日
附錄法條：
刑法第一百八十五條之三
服用毒品、麻醉藥品、酒類或其他相類之物，不能安全駕駛動力交通工具而駕駛者，
處一年以下有期徒刑、拘役或三萬元以下罰金。
刑法第一百八十五條之四
駕駛動力交通工具肇事，致人死傷而逃逸者，處六月以上五年以下有期徒刑。
刑法第二百七十六條第一項
因過失致人於死者，處二年以下有期徒刑、拘役或二千元以下罰金。


司法院資訊處製作；財團法人民間司法改革基金會備份。
